臺灣南投地方法院民事裁定  
111年度輔宣字第5號
聲  請  人  湯博任  



相  對  人  湯李秀  

關  係  人  湯博清  
            湯美麗  
上列聲請人聲請輔助宣告事件，本院裁定如下：
    主  文
一、宣告湯李秀（女，民國○○○年○月○○日生，身分證統一編號：
    Z○○○○○○○○○號）為受監護宣告之人。
二、選定湯博任（男，民國○○○年○月○○○日生，身分證統一編號
    ：Z○○○○○○○○○號）為受監護宣告之人湯李秀之監護人。
三、指定湯博清（男，民國○○○年○月○日生，身分證統一編號：Z
    ○○○○○○○○○號）為會同開具受監護宣告之人湯李秀財產清冊
    之人。
四、聲請程序費用由受監護宣告之人湯李秀負擔。 
    理  由
一、聲請意旨略以：聲請人為相對人之子，相對人於民國105年1
    月1日因巴金森氏症，致其為意思表示或受意思表示或辨識
    其意思表示效果之能力顯有不足，為此依民法第15條之1、
    第1113條之1第1項、家事事件法第177條規定，請求裁定相
    對人為受輔助宣告之人，選定聲請人為相對人之輔助人。若
    鑑定報告結果認相對人已達監護宣告之程度，則請求裁定相
    對人為受監護宣告之人，選定聲請人為相對人之監護人，指
    定關係人即相對人之長子湯博清為會同開具財產清冊之人等
    語。
二、對於因精神障礙或其他心智缺陷，致不能為意思表示或受意
    思表示，或不能辨識其意思表示之效果者，法院得因本人、
    配偶、四親等內之親屬、最近一年有同居事實之其他親屬、
    檢察官、主管機關、社會福利機構、輔助人、意定監護受任
    人或其他利害關係人之聲請，為監護之宣告；法院對於輔助
    宣告之聲請，認有監護宣告之必要者，得依聲請或依職權以
    裁定為監護之宣告。民法第14條第1項、家事事件法第179條
    第1項分別定有明文。又受監護宣告之人應置監護人；法院
    為監護之宣告時，應依職權就配偶、四親等內之親屬、最近
    一年有同居事實之其他親屬、主管機關、社會福利機構或其
    他適當之人選定一人或數人為監護人，並同時指定會同開具
    財產清冊之人；法院為前項選定及指定前，得命主管機關或
    社會福利機構進行訪視，提出調查報告及建議。監護之聲請
    人或利害關係人亦得提出相關資料或證據，供法院斟酌；法
    院選定監護人時，應依受監護宣告之人之最佳利益，優先考
    量受監護宣告之人之意見，審酌一切情狀，並注意下列事項
    ：㈠受監護宣告之人之身心狀態與生活及財產狀況。㈡受監護
    宣告之人與其配偶、子女或其他共同生活之人間之情感狀況
    。㈢監護人之職業、經歷、意見及其與受監護宣告之人之利
    害關係。㈣法人為監護人時，其事業之種類與內容，法人及
    其代表人與受監護宣告之人之利害關係。民法第1110條、第
    1111條、第1111條之1亦分別定有明文。
三、經查，聲請人主張之上開事實，業據其提出臺中榮民總醫院
    埔里分院診斷證明書、戶籍謄本為證，並有戶役政資訊網站
    查詢-個人戶籍資料、親等關聯等件在卷可佐，由上開診斷
    證明書，可知相對人臥床意識不清，核屬家事事件法第167
    條第1項但書規定無訊問之必要之情形，爰由鑑定人就應受
    監護宣告之人之精神或心智狀況予以鑑定。而臺中榮民總醫
    院埔里分院精神科醫師林偉豪鑑定結果為：「湯李秀（下稱
    湯女)為85歲喪偶女性...於失智症方面，案子表示湯女約於
    70歲左右開始出現認知功能退化情況，剛開始會容易忘記新
    的事情，忘記剛剛吃過飯或同樣的事情反覆問，之後愈來愈
    嚴重。於70歲至84歲期間，湯女主要由丈夫照顧生活起居，
    期間並無就醫，直至104年丈夫去世，改由看護照顧。於104
    年時湯女因整體功能退化而使用鼻胃管、尿管並包尿布，無
    法下床而整天臥床；認知功能方面亦無法言語或表達意思。
    於看護接手照顧湯女之後，湯女因失智與躁動行為而開始於
    臺中榮總埔里分院追蹤並使用藥物控制躁動、作息不正常等
    症狀...湯女於CDR評分已達3分，評估為重度失智症。以臺
    灣分類，湯女臨床上已達失智症末期...依所鑑定內容及客
    觀測驗結果顯示，湯女已達因精神障礙或其他心智缺陷，致
    不能為意思表示或受意思表示，或不能辨識其意思表示之效
    果，法院得為監護之宣告」等語，此有該院111年4月21日中
    總埔企字第1110600372號函附精神鑑定報告書在卷為憑，堪
    認相對人因精神障礙或其他心智缺陷，致不能為意思表示或
    受意思表示，亦不能辨識其意思表示之效果。從而，本件聲
    請為有理由，應予准許，爰宣告相對人為受監護宣告之人。
四、本件相對人既經監護宣告，參照前揭規定，自應為其選定監
    護人及指定會同開具財產清冊之人。關於選定監護人部分，
    查聲請人為相對人之子，具擔任監護人一職之意願，相對人
    之子女湯博清、湯美麗均同意由聲請人為監護人；另就指定
    會同開具財產清冊之人部分，聲請人請求指定相對人之子湯
    博清為會同開具財產清冊之人，已獲湯博清同意，相對人之
    女湯美麗亦同意由湯博清為會同開具財產清冊之人等情，有
    親屬會議同意書、同意書各1紙在卷為憑。本院審酌聲請人
    、湯博清與相對人誼屬至親，由其等分別擔任相對人之監護
    人、會同開具財產清冊之人，應符合相對人之最佳利益，爰
    裁定如主文第2、3項所示。
五、依民法第1113條準用同法第1099條、第1099條之1之規定，
    於監護開始時，監護人即聲請人湯博任對於受監護宣告之人
    湯李秀之財產，應會同湯博清於2個月內開具財產清冊，並
    陳報法院，於開具完成並陳報法院前，監護人對於受監護宣
    告之人之財產，僅得為管理上必要之行為，併此敘明。
六、依家事事件法第164條第2項，裁定如主文。
中　　華　　民　　國　　111 　年　　5 　　月　　31　　日
                   家事法庭     法  官  丁婉容   
以上為正本係照原本作成。　　 
如對本裁定抗告，須於裁定送達後10日之不變期間內，向本院提
出抗告狀（須附繕本）。 
中　　華　　民　　國　　111 　年　　5 　　月　　31　　日
                                書記官  詹書瑋